臺灣板橋地方法院民事判決　　　　　　　 96年度訴字第921號
原　　　告　戊○○
訴訟代理人　洪維煌律師
複代理　人　丁○○
被　　　告　丙○○
訴訟代理人　林德川律師
上列當事人間請求給付買賣價金事件，經本院於民國96年10月01
日言詞辯論終結，判決如下：
    主  文
原告之訴及假執行之聲請均駁回。
訴訟費用由原告負擔。
    事實及理由
一、原告主張：原告於民國95年7 月6 日與被告簽訂買賣契約，
    約定由被告以新臺幣（下同）665 萬元之價格買受原告所有
    門牌號碼台北縣永和市○○路○ 段352 巷92弄26號5 樓房屋
    及其坐落基地（下稱26號5 樓房地）。嗣因原告另購買訴外
    人郭一中所有門牌號碼台北縣永和市○○路255 巷5 號6 樓
    房屋及其坐落基地（下稱5 號6 樓房地），與郭一中發生糾
    紛，故於96年1 月22日由兩造與訴外人郭一中、甲○○達成
    四方協議（其中原告部分係由甲○○代理簽署），以解決糾
    紛，但仍依先前於95年7 月6 日所簽立買賣契約行事（詳協
    議書第1 條第3 行），同於協議書第3 條約定原告同意就買
    賣價金665 萬元，由被告代償現有貸款530 萬元，餘額尚有
    135 萬元（原告於簽訂協議後並未無減縮或拋棄其餘價款請
    求權之意），自應由被告給付原告。退步言之，倘協議書之
    解釋產生混淆，並非原告之意，該份協議既非原告親簽，亦
    無原告授權書，原告則否認該分協議之效力，原告仍有買賣
    價金請求權。爰本於兩造間契約關係請求被告給付135 萬元
    及法定遲延利息等情。併為聲明：(一)被告應給付原告135 萬
    元及自起訴狀繕本送達翌日起至清償日止，按年息5%計算之
    利息。(二)原告願供擔保請准宣告假執行。
二、被告抗辯：兩造就系爭26號5 樓房屋簽訂買賣契約後，再於
    96年1 月22日簽署協議，並於協議中約定以被告信託登記於
    訴外人郭一中名下系爭5 號6 樓房地與系爭26號5 樓房地互
    易，並約明互不找補。至所謂沿用初始買賣契約書，純為產
    權移轉之便宜措施，原告故意忽略，而謂兩造間就系爭26號
    5 樓房屋仍存有買賣契約關係，應有誤會。另肇於兩造互易
    之房地均設有抵押權，故約定被告應負擔清償互易取得26號
    5 樓房屋現有抵押借款；原告則負擔清償互易取得5 號6 樓
    房屋之貸款650 萬元，此外別無其他應付款項之約定，並於
    協議書第8 條約定拋棄其餘請求，是被告並無再給付款項予
    原告之必要。又原告既自承授權訴外人甲○○出面洽商不動
    產紛爭，訴外人甲○○自屬有權代理，原告嗣後反悔，並不
    影響其效力等情。併為答辯聲明：如主文所示。
三、兩造不爭執之事項：
  (一)兩造於95年7 月6 日簽署買賣契約，約定由被告以665 萬元
    價金向原告購買系爭26號5 樓房地等情，並有不動產買賣契
    約書一份（原證1）在卷可佐。
  (二)原告與訴外人郭一中於95年7 月6 日簽署買賣契約，約定由
    原告以665 萬元價金向訴外人郭一中購買系爭5 號6 樓房地
    等情，並有不動產買賣契約書一份（原證2 之1 所附第一份
    買賣契約）在卷可佐。
  (三)兩造及訴外人郭一中、甲○○於96年1 月22日簽署協議書（
    其中郭一中部分由被告代理簽署；原告部分則由甲○○代理
    簽署；全文及附件詳原證2之1），其內容略以：
    (1)訴外人郭一中以系爭5 號6 樓房地與原告交換系爭26號5
      樓房地，互不找補。且彼此沿用附件一、二所示於95 年7
      月6 日簽訂之買賣契約書辦理過戶手續。
    (2)郭一中將門牌號碼台北縣永和市○○路○ 段255 巷3 號6
      樓房屋及坐落基地（下稱3 號6 樓房地）以595 萬元出賣
      給訴外人甲○○。沿用附件三所示買賣契約辦理過戶手續
      ，但價金提高為595 萬元。
    (3)被告應負責清償系爭26號5 樓房地銀行貸款530 萬元；訴
      外人甲○○負責清償系爭3 號6 樓房地銀行貸款580 萬元
      ；原告負責清償系爭5 號6 樓房屋銀行貸款650 萬元。
    (4)於簽署本協議時，由兩造各簽立面額665 萬元本票、甲○
      ○簽立面額595 萬元本票（合計共三紙本票）交予見證律
      師保管，待各自清償其買受房地現有銀行貸款，並付清買
      賣價金後，再交還本票予各發票人。
    (8)郭一中、被告、甲○○、原告均拋棄其餘之主張及請求，
      不得以簽訂本協議書前之事由向對方請求違約金、損害賠
      償或提出任何主張。且於各自履行本協議書後，附件一、
      二、三不動產買賣契約書即行作廢……。
  (四)於簽訂協議書時，系爭26號5 樓房地所餘銀行貸款債務為59
    1 萬元（至96年7 月尚有580 餘萬元）；系爭5 號6 樓房地
    所餘銀行貸款債務為650 萬元。前開銀行貸款迄本件言詞辯
    論終結前，均未經完全清償。
四、訴外人甲○○以原告代理人名義所簽署系爭協議書，對原告
    及被告是否生效？
    查原告提起本件訴訟，即係本於協議書契約關係而為，並於
    起訴時即檢附系爭協議契約書（原證2） 為證；甚依其所提
    出存證信函（原證3） ，亦係催告被告依協議書第3 條為履
    行，顯早於起訴前即知悉甲○○以其代理人身份代為簽署系
    爭協議書，不但未為反對之意思表示，並進而持系爭協議書
    契約關係對被告為權利主張。準此，不問甲○○究否有權代
    理原告簽署協議，系爭協議亦因原告本人之承認而生效（即
    原告持協議書對被告行使權利 (起訴狀繕本並已送達被告)
    之前提，已足認其承認。）。至於訴訟中，肇於兩造對於協
    議書之解釋（形式之真正並無爭執）相歧，原告即謂：倘非
    依原告所了解內容解釋，伊即未授權訴外人甲○○簽署云云
    ，顯倒果為因，並無可採，併此敘明。
五、按探求契約當事人之真意，應通觀契約全文，依誠信原則，
    從契約之主要目的及經濟價值等作全盤之觀察，若契約文字
    ，有辭句模糊，或文意模稜兩可時，固不得拘泥於所用之辭
    句，但解釋之際，並非必須捨辭句而他求，倘契約文字業已
    表示當事人真意，無須別事探求者，即不能反捨契約文字更
    為曲解（最高法院86年度台上字第3873號判決意旨參照）。
    經查：
  (一)觀諸協議書第1 項係謂「訴外人郭一中以系爭5 號6 樓房地
    與原告交換系爭26號5 樓房地，互不找補。且彼此沿用附件
    一、二所示於95年7 月6 日簽訂之買賣契約書辦理過戶手續
    。」。參酌附件一買賣契約（標的為系爭5 號6 樓房地）之
    買受人為原告，出賣人為郭一中；附件二買賣契約（標的為
    系爭26號5 樓房地）之買受人為被告，出賣人為原告等情。
    由其文義業已明確可認「郭一中係以其有5 號6 樓房地與原
    告所有26號5 樓房地互易，並且互不找補。」。而協議書第
    2 項則係訴外人郭一中將其所有3 號6 樓房地以595 萬元出
    售予訴外人甲○○。是以協議書中，係含有一互易契約及一
    買賣契約。
  (二)又協議書第3 項：乃係就系爭5 號6 樓、26號5 樓及訴外人
    甲○○所購買3 號6 樓房地上所餘向銀行貸款債務為清償責
    任約定。
  (三)而第4 項則由兩造各簽署665 萬元本票、甲○○簽署595 萬
    元本票，交見證律師收執保管，並約定「待各自清償其買受
    房地現有銀行貸款，並付清買賣價金後，再交還本票予各發
    票人。」，關此部分之約定：查
    (1)依被告聲請傳訊乙○○律師（即協議書之見證人），到庭
      證稱：（這是你幫當事人你擬？第1 段是何意？）是我擬
      的，當事人的意思是兩間房子互易，當時我有向他們說明
      ，所謂互易是沒有互不找補的問題。（第3 條兩人的金額
      不同，是何意？）當時被告只願意賣大間的房子3 號6 樓
      ，小間不願意賣，但是因為甲○○堅持一定要換，原來兩
      間房子是1,400 萬元，後來賣1,220 萬元，所以在談得時
      候，就說要用原告那間來貼補。當時大家就知道協議書第
      1 項兩間房子的房貸不一樣，所以這也是我在第1 段寫互
      不找補的原因之一，就是不管房貸多少錢，就是不可以再
      請求價金。因為要補貼的動機，所以才會把互易以後的房
      子由互易取得的人自己去繳。（協議書第4 條部分，為何
      還有寫本票？）因為當時房子都沒有辦過戶，所以為擔保
      ，才會簽本票作為過戶的擔保，因為甲○○說原告開的是
      665 萬元，所以被告也要開665 萬元。所以所謂的付清買
      賣價金，是指甲○○的部分要再付40萬元的尾款。當天我
      們是談好後才繕打協議書，當場有讓雙方看，也有逐字逐
      句解釋給雙方聽。當時因為我是受被告委任，被告說他是
      被騙，所以我向甲○○他們說法律上被告可以撤銷，但是
      甲○○堅持要買，因為他買的那間原來是740 萬元，但是
      林先生簽成55 0萬元，另外一間，原來買價為660 萬元，
      林先生簽成665 萬元，所以才會說要用補貼的方式等語。
    (2)依原告聲請傳訊證人甲○○則稱：（剛才證人洪律師所說
      的證述有無何不正確？）當天簽協議書時，雙方談得大致
      上可以接受，但是我們事後發現協議書上面的文字有些不
      合理。（為何要互換貸款來繳？而不是將房之繳清後在來
      互易？）因為買了之後，新的屋主才可以再去貸款來抵償
      買賣價金，也是因為這樣才簽本票，因為怕有不足的部分
      。 （協議書所謂互不找補，你所瞭解的意思？）當初我
      並沒有說詳細的尾款多少，並沒有說530 萬元是實際的金
      額。（協議書第3 條有提到現有銀行貸款530 萬元，當時
      的約定為何？）重點是貸下來的錢，一定要先把原來的貸
      款清償完畢，不管原來的貸款是多少錢，原來的貸款一定
      要問銀行。（530 萬元得如何決定出來？）是我記的數字
      。（你清楚原告當時的貸款實際數額？）實際數額我不清
      楚，我只能說大概等語。
    (3)查前述兩位證人對協議內容之解釋，雖有不同，惟兩造及
      甲○○間，就系爭三戶房地交易過程（均由甲○○仲介）
      中，結果僅甲○○受有利益一節，既無爭執；系爭協議書
      簽署之前提，更肇於被告不滿受甲○○欺騙等情，有證人
      乙○○所提出律師函一份在卷可佐。衡情，豈有非為被告
      利益而提出協商之必要。加以證人乙○○就相關損失金額
      由何處、如何填補及相關買賣前後因果等情，均敘述詳實
      、明確；反觀證人甲○○除係協議之當事人之一，與兩造
      間均深具利害關係，另就協議過程則語焉不詳，多所迴避
      ，甚關於系爭26號5 樓房地貸款金額之陳述亦有不實等情
      。經本院調查之結果，證人乙○○所為證詞，應較證人甲
      ○○所為證詞可採信，即被告抗辯：本件互易後，除有清
      償貸款義務外，並無互相找補問題等語，應屬有據。至證
      人甲○○是否逾越原告授權範圍簽署協議，或其係如何向
      原告解釋協議書之意旨，則屬彼等間另事，要與被告無涉
      ，併此敘明。
  (四)遑論，承前述，兩造對於其等所互易房地上之貸款均尚未清
    償，甚且被告所應負責清償系爭26號5 樓之貸款實際金額並
    非530 萬元等情，並無爭執。則於貸款清償完竣前，亦不生
    尾款結算請求問題。即本件原告逕扣除530 萬元後折計尾款
    ，亦屬有誤。
六、綜上，原告本於協議契約關係、原買賣契約關係，請求被告
    給付135萬元及法定遲延利息，均無理由，應予駁回。
七、原告之訴既經駁回，其假執行之聲請已失所附麗，應併駁回
    。
結論：原告之訴為無理由，依民事訴訟法第78條，判決如主文。
中　　華　　民　　國　　96　　年　　10　　月　　15　　日
                  民事第一庭    法　官　黃信滿
以上正本係照原本作成
如對本判決上訴，須於判決送達後20日內向本院提出上訴狀
中　　華　　民　　國　　96　　年　　10　　月　　15　　日
                            書記官　林月蓉
